【裁判字號】    97,交聲,2885
【裁判日期】    971231
【裁判案由】    違反道路交通管理處罰條例聲明異議
【裁判全文】
臺灣臺北地方法院交通事件裁定        97年度交聲字第2885號
原處分機關  臺北市交通事件裁決所
異  議  人  甲○○
即受處分人
上列異議人即受處分人因違反道路交通管理處罰條例案件，對於
臺北市交通事件裁決所民國97年9 月2 日所為之處分（北市裁催
字第裁22-AEX063073號），聲明異議，本院裁定如下：
    主  文
異議駁回。
    理  由
一、原處分意旨略以：異議人即受處分人甲○○於民國97年5 月
    20日23時53分許，騎乘車牌號碼992-BES 號重型機車行經臺
    北市○○○路與北寧路口時，因異議人之機車號牌未依規定
    懸掛，有「牌照未依規定懸掛」之違規行為，為臺北市松山
    分局警備隊警員當場製單舉發，嗣為原處分機關即臺北市交
    通事件裁決所認異議人有「號牌不依指定位置懸掛」之違規
    行為，依道路交通管理處罰條例第12條第1 項第7 款、第2
    項之規定，裁處罰鍰新臺幣（下同）10,800元，並吊銷牌照
    之處分。
二、聲明異議意旨則以：原裁定機關對於本案認定顯有誤會，爰
    請鈞院撤銷原裁定，理由如下：
  (一)按前項處罰於裁決前，應給予違規行為人陳述之機會，道路
    交通管理處罰條例第8 條第2 項定有明文，惟原處分機關對
    於是項裁決，並未與異議人陳述之機會，程序上顯有嚴重瑕
    疵。
  (二)又異議人於97年5 月20日23時53分許，於南京東路上等紅綠
    燈時，遭巡邏警員攔下盤查，當下即開立罰單令異議人簽名
    ，因警員一副很兇的樣子，當時並不敢表示意見。
  (三)且原裁決書未據提出相片佐證，惟依異議人於97年7 月23日
    在臺北市○○○路地下道因超速被舉發之相片，可清楚辨識
    其號碼之懸掛，並無不依指定之情形，此外，亦無不能辨識
    其號牌之情狀，原裁決之認事用法，顯有誤會。
  (四)異議人於97年9 月4 日又因違規停車被舉發，其依據之相片
    亦可清楚證明異議人並無不依指定懸掛號牌之情事，亦無不
    能辨識號碼之情形，本裁決容有誤會云云。
三、按違反道路交通管理處罰條例之處罰，於裁決前應給予違規
    行為人陳述之機會。又上開條例所定罰鍰之處罰，行為人接
    獲違反道路交通管理事件通知單後，於15日內得不經裁決，
    逕依第92條第3 項之罰鍰基準規定，向指定之處所繳納罰鍰
    結案；不服舉發事實者，應於15日內，向處罰機關陳述意見
    ：其不依通知所定期限前往指定處所聽候裁決，且未依規定
    期限繳納罰鍰結案或向處罰機關陳述意見者，處罰機關得逕
    行裁決之，道路交通管理處罰條例第8 條第2 項、第9 條第
    1 項分別定有明文。次按已領有號牌而未懸掛或不依指定位
    置懸掛者，處3,600 元以上10,800元以下罰鍰，牌照並吊銷
    之，道路交通管理處罰條例第12條第1 項第7 款、第2 項分
    別規定甚明。再按汽車號牌懸掛位置，除原設有固定位置外
    ，應依左列規定懸掛固定：.... 三 、機器腳踏車號牌每車
    一面，應正面懸掛於車輛後端之明顯適當位置，道路交通安
    全規則第11條第1 項第3 款前段亦明文規定。亦即，已領有
    號牌之機器腳踏車，如設有號牌固定位置者，即應正面懸掛
    於設定之固定位置，如未設有固定位置者，則應正面懸掛於
    車輛後端之明顯適當位置。違反此一懸掛規定者，即應依上
    開道路交通管理處罰條例之規定處罰。
四、經查：
  (一)異議人於97年5 月20日23時53分許，騎乘車牌號碼992-BES
    號重型機車，在臺北市○○○路與北寧路口，經警攔檢發現
    該車後方自行裝置可動式翹牌器懸掛號牌因而開單舉發，並
    經原處分機關依道路交通管理處罰條例第12條第1 項第7款
    、第2 項規定裁處罰鍰10,800元並吊銷牌照等情，為異議人
    所不否認，且有臺北市政府警察局北市警交字第AEX063073
    號舉發違反道路交通管理事件通知單、臺北市交通事件裁決
    所北市裁催字第裁22-AEX063073號違反道路交通管理事件裁
    決書各1 份在卷可稽。
  (二)異議人雖辯稱原處分機關於裁決前，未給予異議人陳述之機
    會云云，惟按「違反道路交通管理事件行為人，未依規定自
    動繳納罰鍰，或未依規定到案聽候裁決，處罰機關應依基準
    表於通知單送達且逾越應到案期限60日之3 個月內，逕行裁
    決之。但警察機關管轄部分，應於通知單送達且逾越應到案
    期限之3 個月內，逕行裁決之」、「已領有號牌而未懸掛或
    不依指定位置懸掛，逾越應到案期限60日以上，繳納罰鍰或
    逕行裁決處罰者，處罰鍰10,800元」，違反道路交通管理事
    件統一裁罰基準及處理細則第44條第1 項、違反道路交通管
    理事件統一裁罰基準表分別規定甚明。本件異議人上開違規
    行為警當場舉發後之應到案期限為97年6 月5 日，有前揭舉
    發違反道路交通管理事件通知單可憑，而異議人未於通知單
    上所載之應到案期限內至應到案處所聽候裁決，致遭原處分
    機關以其逾越應到案期限60日以上，而依違反上開道路交通
    管理事件統一裁罰標準表規定，裁處最高罰鍰，原處分機關
    裁決，自屬適法有據。
  (三)異議人另辯稱其裝置號牌之位置仍可清楚辨識其號牌云云，
    惟依卷附臺北市政府警察局松山分局97年10月15日北市警松
    分交字第09732209600 號函，說明二：本案經查陳君騎乘99
    2-BES 號重型機車於97年5 月20日23時53分，沿本市○○○
    路行駛至北寧路口時，號牌未依規定懸掛，已違反道路交通
    管理處罰條例第12條第1 項第7 款規定，為本分局值勤員警
    發現當場攔查製單告發，至陳君陳述號牌清楚懸掛1 節，經
    查員警當場檢視號牌已改裝可動式翹牌器，本案違規事實明
    確，請依規定裁罰等語，且經本院檢視該車取締違規時之採
    證相片2 張，異議人所裝設之可動式車牌係鎖在翹牌器上，
    該翹牌器與機車連接之兩端，僅用1 顆螺絲固定，有上開相
    片附卷可佐。而上開可動式翹牌器之使用方式，經本院詢問
    查獲警員楊鈞耀表示：機車車牌應鎖在機車出廠時之檔泥板
    上，本件查獲機車將檔泥板改換為翹牌器，並將翹牌器之兩
    端各以1 個螺絲鎖在機車上，但翹牌器並非鎖死而是活動式
    的，以腳往上鉤或往下壓即可變動車牌的上揚幅度等語，有
    本院公務電話記錄1 份附卷可參，則本件受處分人依法領用
    號牌，而未將號牌懸掛於原設定之固定位置之違規行為，事
    證明確，洵堪認定。
五、綜上，原處分機關依道路交通管理處罰條例第12條第1 項第
    7 款、第2 項及違反道路交通管理事件統一裁罰基準及處理
    細則第43條、第44條、第67條等規定，裁處罰鍰10,800元，
    並吊銷牌照，核無違誤。本件聲明異議為無理由，應予駁回
    。
六、據上論斷，應依道路交通案件處理辦法第19條，裁定如主文
    。
中    華    民    國    97    年    12    月    31    日
                      交通法庭  法  官  林芳華
以上正本證明與原本無異
如不服本裁定應於送達後5日內向本院提出抗告狀
                                書記官  林鈴芬
中    華    民    國    97    年    12    月    31    日


司法院資訊處製作；財團法人民間司法改革基金會備份。
